【裁判字號】    98,訴,1334
【裁判日期】    981028
【裁判案由】    違反毒品危害防制條例
【裁判全文】
臺灣臺南地方法院刑事判決              98年度訴字第1334號
公  訴  人  臺灣臺南地方法院檢察署檢察官
被      告  乙○○
上列被告因違反毒品危害防制條例案件，經檢察官提起公訴（98
年度毒偵字第1585號），被告於本院準備程序中，先就被訴事實
為有罪之陳述，經本院合議庭裁定改由受命法官獨任進行簡式審
判程序，判決如下：
    主  文
乙○○施用第一級毒品，累犯，處有期徒刑拾月。
    事  實
一、乙○○前於民國90年間，因施用毒品案件，經本院以90年度
    毒聲字第2086號裁定送觀察、勒戒，執行後因認無繼續施用
    毒品之傾向，於90年10月29日出所而執行完畢，並經臺灣臺
    南地方法院檢察署檢察官以90年度毒偵字第2099號為不起訴
    處分確定；又於前揭觀察、勒戒執行完畢5年內之同年11月
    間，再犯施用毒品案件，經本院以90年度毒聲字第2637號裁
    定送觀察、勒戒，執行後因認有繼續施用毒品之傾向，經檢
    察官聲請強制戒治並聲請簡易判決處刑，強制戒治部分經本
    院以91年度毒聲字第367號裁定令入戒治處所施以強制戒治
    ，執行後復經本院以91年度毒聲字第1442號裁定停止戒治所
    餘戒治期間付保護管束，而於91年9月27日出戒治所，92年3
    月7日保護管束期滿而執行完畢，聲請簡易判決處刑部分則
    經本院以91年度南簡字第194號判決判處有期徒刑4月確定；
    另於91至92年間，先後因施用毒品案件，經本院以91年度訴
    字第331號及92年度訴字第940號判決分別判處有期徒刑7月
    、10月確定，並均已執行完畢。乙○○復於95年至96年間，
    先後(一)因施用毒品案件，經本院以95年度訴字第347號判決
    判處有期徒刑1年確定；(二)因施用毒品案件，經本院以95年
    度訴字第1323號判決判處有期徒刑1年2月確定；(三)因毒品、
    竊盜等案件，經本院以95年度訴字第1627號判決應執行有期
    徒刑2年2月確定；(四)因竊盜案件，經本院以96年度簡字第17
    08號判決判處有期徒刑5月確定；上開(一)至(四)罪嗣經本院以
    96年度聲減字第4461號裁定減刑，並就上開(二)至(四)之罪定應
    執行刑為有期徒刑1年9月確定，經與上開(一)之罪減刑後之刑
    期接續執行，於97年10月30日縮刑期滿執行完畢出監。詎乙
    ○○猶不思戒除毒癮惡習，明知海洛因係毒品危害防制條例
    第2條第2項第1款所定之第一級毒品，不得非法施用、持有
    ，竟於前述有期徒刑執行完畢5年內，又基於施用第一級毒
    品海洛因之犯意，於98年7月19日晚間10時許，在臺南縣新
    化鎮某加油站廁所內，以將海洛因摻水置於針筒內注射之方
    式，施用海洛因1次。嗣於翌日下午2時許，乙○○在臺南縣
    永康市○○街114號前因形跡可疑遭警攔查，並因其不慎將
    甫購入之海洛因1小包（毛重0.35公克）掉落於地面而為警
    當場查扣，復經警得其同意於同日時45分許採尿送驗，結果
    呈可待因、嗎啡陽性反應，乃查悉上情。
二、案經臺南市警察局第一分局報告臺灣臺南地方法院檢察署檢
    察官偵查起訴。
    理  由
一、按本件被告乙○○所犯為死刑、無期徒刑、最輕本刑3年以
    上有期徒刑以外之罪，亦非屬高等法院管轄之第一審案件，
    其於準備程序進行中，先就被訴事實為有罪之陳述，經告知
    簡式審判程序之旨，並聽取檢察官、被告之意見後，本院合
    議庭依刑事訴訟法第273條之1第1項裁定進行簡式審判程序
    ，是本案之證據調查，依同法第273條之2規定，不受同法第
    159條第1項、第161條之2、第161條之3、第163條之1，及第
    164條至第170條所規定證據能力認定及調查方式之限制，合
    先敘明。
二、又按92年7月9日修正公布、93年1月9日施行之毒品危害防制
    條例第20條、第23條將施用毒品之刑事處遇程序，區分為「
    初犯」及「5年內再犯」、「5年後再犯」；依其立法理由之
    說明：「初犯」，經觀察、勒戒或強制戒治後，應為不起訴
    處分或不付審理之裁定，經觀察、勒戒或強制戒治執行完畢
    釋放後，「5年內再犯」者，因其再犯率甚高，原實施之觀
    察、勒戒及強制戒治既已無法收其實效，爰依法追訴或裁定
    交付審理，至於經觀察、勒戒或強制戒治執行完畢釋放後，
    「5年後再犯」者，前所實施之觀察、勒戒或強制戒治已足
    以遮斷其施用毒品之毒癮，為期自新及協助其斷除毒癮，仍
    適用「初犯」規定，先經觀察、勒戒或強制戒治之程序。從
    而依修正後之規定，僅限於「初犯」及「5年後再犯」2種情
    形，始應先經觀察、勒戒或強制戒治程序；倘被告於5年內
    已再犯，經依法追訴處罰，縱其第3次（或第3次以上）再度
    施用毒品之時間，在初犯經觀察、勒戒或強制戒治執行完畢
    釋放5年以後，已不合於「5年後再犯」之規定，且因已於「
    5年內再犯」，顯見其再犯率甚高，原實施觀察、勒戒或強
    制戒治，已無法收其實效，即應依該條例第10條處罰，至第
    3次（或第3次以上）施用毒品之時間，是否宜有期間限制？
    以多久為適宜？則分屬刑事政策、專門醫學之範圍，非審判
    機關所能決定，有待循立法途徑解決（最高法院95年5月9日
    95年度第7次刑事庭會議決議及97年9月9日97年度第5次刑事
    庭會議決議意旨參照）。查本件被告前曾受如事實欄所述之
    觀察、勒戒處分，並於90年10月29日執行完畢，經臺灣臺南
    地方法院檢察署檢察官以90年度毒偵字第2099號為不起訴處
    分確定；復於前開觀察、勒戒處分執行完畢後5年內之同年
    11月間，又犯施用毒品案件，經送觀察、勒戒及強制戒治，
    並經本院以91年度南簡字第194號判決判處有期徒刑4月確定
    ，及於91至95年間，迭次再犯施用毒品案件，經本院以91年
    度訴字第331號、92年度訴字第940號、95年度訴字第347號
    、95年度訴字第1323號及95年度訴字第1627號判決分別判處
    罪刑確定，並均已執行完畢等情，均分別有刑案資料查註紀
    錄表、臺灣高等法院被告前案紀錄表在卷可稽，則被告前既
    曾因施用毒品案件，經觀察、勒戒執行完畢釋放後之5年內
    ，多次再犯施用毒品罪，復於本件案發時點更犯施用毒品罪
    ，即非屬毒品危害防制條例第20條第3項所規定之「5年後再
    犯」之情形，揆諸上開最高法院決議意旨，縱其本次所犯施
    用毒品案件距初犯經觀察、勒戒程序執行完畢已逾5年，仍
    應由本院依法論罪科刑。
三、上開犯罪事實，業據被告於警詢、偵查、本院準備程序及審
    理中均坦承不諱，且被告於98年7月20日為警查獲後，經採
    尿送驗結果，確呈海洛因進入人體代謝分解後之可待因、嗎
    啡陽性反應乙節，有臺南市警察局第一分局偵辦涉嫌毒品危
    害防制條例案送驗尿液及年籍對照表、長榮大學於98年8月4
    日出具之確認報告各1張附卷可稽（警卷第12頁、偵查卷第
    10頁），堪認被告上開任意性自白，確與事實相符。是本件
    事證明確，被告犯行洵堪認定，應予依法論科。
四、按海洛因依其成癮性、濫用性及對社會危害性之程度，已列
    為毒品危害防制條例第2條第2項第1款所規定之第一級毒品
    ，禁止非法持有及施用；是核被告所為，係犯毒品危害防制
    條例第10條第1項之施用第一級毒品罪。被告施用海洛因前
    持有海洛因之低度行為，為施用之高度行為所吸收，不另論
    罪。再被告曾於97年10月30日受如事實欄所載之罪刑執行完
    畢，有臺灣高等法院被告前案紀錄表可稽，其於有期徒刑執
    行完畢後5年內，故意再犯本件有期徒刑以上之罪，為累犯
    ，應依刑法第47條第1項規定加重其刑。至公訴意旨雖認被
    告係於員警未發覺其上開施用毒品犯行時，即主動坦承有施
    用毒品犯行，合於刑法第62條自首之要件等語，惟按「刑法
    第62條所定自首減刑，係以對於未發覺之犯罪，在有偵查犯
    罪職權之公務員知悉犯罪事實及犯人之前，向職司犯罪偵查
    之公務員坦承犯行，並接受法院之裁判而言。苟職司犯罪偵
    查之公務員已知悉犯罪事實及犯罪嫌疑人後，犯罪嫌疑人始
    向之坦承犯行者，為自白，而非自首。而所謂發覺，不以有
    偵查犯罪之機關或人員確知其人犯罪無誤為必要，僅須有確
    切之根據得為合理之可疑者，亦屬發覺」（最高法院97年度
    臺上字第5969號判決意旨參照），本件被告係因形跡可疑為
    警盤查之際，不慎掉落其所持有之海洛因1小包而為警查獲
    ，並經警查知其有毒品前案紀錄後，始於警詢中供述本件施
    用毒品犯行等情，有被告98年7月20日之警詢筆錄及臺南市
    警察局第一分局刑事案件報告書各1份在卷可稽（警卷第1至
    3頁、偵查卷第1至2頁），是在被告供述其上開施用毒品犯
    行前，員警就其前案紀錄、持有毒品之情形，已可合理懷疑
    被告有施用毒品嫌疑，即難認本件被告係就未發覺之犯罪自
    首；況被告於本案審理中曾有逃匿之事實，經本院發布通緝
    後始為警緝獲到案乙情，亦有臺南市警察局第六分局通緝案
    件移送書1份附卷可參（本院卷第36至44頁），是亦無從認
    定被告確有接受裁判之意思，與刑法第62條自首減刑之要件
    均有未合，無從據以減輕其刑，附此指明。爰審酌被告前已
    有多次施用毒品前科，竟仍不知悔改而再施用，顯見其意志
    不堅，迄未能記取教訓，復參酌其所犯施用毒品行為係戕害
    自己身心健康，尚未嚴重破壞社會秩序、侵害他人權益，及
    其犯罪後坦承犯行，尚有悔意，暨其學歷、職業、家庭狀況
    等一切情狀，量處如主文所示之刑，以資懲儆。
五、末按被告經法院為有罪之科刑判決或免刑判決時，案內之違
    禁物或查獲之毒品，不問檢察官有無聲請宣告沒收，依主刑
    與從刑不可分之原則，法院即應依法宣告沒收，惟從刑既係
    附隨於主刑，若扣押之違禁物或查獲之毒品，與被告本案所
    犯並經法院諭知有罪者全然無關，該扣押之違禁物或查獲之
    毒品即不得於該有罪判決之主刑下宣告沒收（最高法院94年
    度臺上字第240號判決意旨參照）。本件被告為警查獲時扣
    得之白色粉末1小包，經鑑驗結果雖確檢出海洛因成分，有
    高雄市立凱旋醫院98年8月18日高市凱醫驗字第10876號濫用
    藥物成品檢驗鑑定書1張在卷足憑（偵查卷第12頁），然上
    開扣案物品係被告於本案施用毒品犯行完成後始另行購入乙
    節，業據被告於警詢及本院準備程序、審理中均供述明確（
    警卷第3頁、本院卷第58頁及第61頁），是尚難認扣案海洛
    因1小包與被告上開施用第一級毒品之犯行有何直接關連，
    非本案得沒收之物，依從刑附隨於主刑之原則，不另宣告沒
    收銷燬之，併此敘明。
據上論斷，應依刑事訴訟法第273條之1第1項、第299條第1項前
段，毒品危害防制條例第10條第1項，刑法第11條前段、第47條
第1項，判決如主文。
本案經檢察官甲○○到庭執行職務
中    華    民    國    98    年    10    月    28    日
                        刑事第九庭    法  官  蔡盈貞
以上正本證明與原本無異。
如不服本判決應於收受本判決後10日內向本院提出上訴書狀，並
應敘述具體理由。其未敘述上訴理由者，應於上訴期間屆滿後20
日內向本院補提理由書狀（均須按他造當事人之人數附繕本）「
切勿逕送上級法院」。
                                      書記官  陳玉芬
中    華    民    國    98    年    10    月    28    日
附錄論罪科刑法條：
毒品危害防制條例第10條第1項
施用第一級毒品者，處 6 月以上 5 年以下有期徒刑。


司法院資訊處製作；財團法人民間司法改革基金會備份。
